臺灣屏東地方法院民事裁定　　　　　 100年度消債更字第42號
聲　請　人
即 債務 人　龍霈瑄
上列當事人因消費者債務清理事件聲請更生，本院裁定如下：
    主  文
聲請駁回。
聲請費用由聲請人負擔。
    理  由
一、按債務人與金融機構協商成立者，不得聲請更生或清算，但
    因不可歸責於己之事由，致履行顯有重大困難者，不在此限
    ，消費者債務清理條例第151 條第5 項定有明文。又聲請更
    生或清算不合程式或不備其他要件者，法院應以裁定駁回之
    ，但其情形可以補正者，法院應定期間先命補正，復為同條
    例第8 條所明定。是依上開條文規定可知，債務人與金融機
    構協商成立債務清償方案後，即應由債務人按其條件履行，
    如因事後發生情事變更，在清償期間收入或收益不如預期，
    致該方案履行困難甚或履行不能，因不可歸責於己，始能例
    外准許債務人聲請更生或清算，以避免債務人任意毀諾已成
    立之協商，濫用更生或清算之裁判上債務清理程序。從而，
    所謂「不可歸責於己之事由」，應係指客觀上聲請人之支出
    增多，或收入、收益減少，非其成立協商時所能預期，諸如
    罹患疾病以致支出增加，或因受僱之公司倒閉或裁員、失業
    等以致收入減少之情形。
二、本件債務人聲請意旨略以：其就新臺幣（下同）848,809 元
    之債務有不能清償之情事，曾以書面向最大債權金融機構華
    南商業銀行請求進行前置協商程序，嗣協商成立，約定自98
    年11月起，分180 期、利率3.5%，每月應繳金額為6,080 元
    ；惟因景氣不振公司業務縮編，債務人於99年11月間離職，
    新工作收入減少為每月約13,000元，有不能履行協商方案之
    虞。又其無擔保或無優先權之債務總額未逾1,200 萬元，亦
    未經法院裁定開始清算程序或宣告破產，爰向本院聲請更生
    等語。
三、債務人前述主張，固業據其提出債權人清冊、財產暨收入狀
    況說明書、財政部台灣省南區國稅局97、98年度綜合所得稅
    各類所得資料清單、財產歸屬資料清單、99年扣繳憑單、財
    團法人金融合徵信中心當事人查詢個人資料（信用報告）回
    覆書暨綜合報報書、戶籍謄本、薪資單、離職證明書、勞工
    保險被保險人投保資料表、前置協商機制協議書、認可裁定
    為證；惟查，債務人於98年10月成立無擔保債務協商還款方
    案，並自98年11月起履行協商方案，其協商時為果菜巿場雜
    務工，每月收入為17,000至18,000元，99年3 月起擔任內衣
    公司高雄縣巿地區之銷售營業員，每月收入增加至26,000至
    31,000元，且就債務人薪資單觀之，其每月本俸達20,000元
    ，此有收入切結書、薪資單影本在卷可稽，債務人雖主張因
    公司業務縮編，欲調派其至較偏遠之櫃點，生活支出增加且
    甚難達到公司積效，惟債務人實際上尚未至新櫃點執行銷售
    業務，即推測收入將因此減少、支出因此增加，有履行之困
    難而自行離職，然於該事實尚未發生之情況下，無從認定調
    派櫃點是否使確實影響協商方案之履行，且其於離職之際即
    可得預見將來或有不能履約或履約困難之情事，此究與非自
    願性離職之情況有別，是債務人重回果菜巿場任職，收入減
    少為每月13,000元，實係因債務人自願放棄收入較高之工作
    所致，難謂屬不可歸責於己之事由。從而，債務人既係因個
    人因素離職，致收入減少，難謂有不可歸責於己之事由致履
    行顯有重大困難，應屬聲請更生之要件不備，且又無從補正
    ，揆諸前揭說明，自應駁回其更生之聲請。
四、依消費者債務清理條例第8 條前段、第11條，裁定如主文。
中    華    民    國  100     年    9     月    21    日
                      民事庭法      官  吳思怡
上為正本係照原本作成。
如不服本裁定，應於裁定送達後10日內，以書狀向本院提出抗告
，並繳納抗告費新臺幣1千元。
中    華    民    國  100     年    9     月    21    日
                            書  記  官  洪韻雯